【裁判字號】    99,聲再,235
【裁判日期】    991116
【裁判案由】    聲請再審
【裁判全文】
臺灣高等法院臺中分院刑事裁定         99年度聲再字第235號
再審聲請人
即受判決人  甲○○
上列聲請人因偽造文書等案件，對於本院九十七年度上訴字第二
二九六號確定判決（最高法院九十九年度台上字第一九四七號）
，聲請再審，本院裁定如下：
    主  文
再審之聲請駁回。
    理  由
一、聲請意旨略稱：原確定判決認定犯罪事實欄一、(三)之(1)之犯
    罪行為，所憑無非係以聲請人在消費之信用卡簽帳單之特約
    商店存根聯上之顧客簽名欄內偽造「溫稚淳」之簽名一枚或
    偽造一式二聯分為特約商店「億金銀樓」存根聯及客戶留存
    聯為據。關於聲請人在特約商店存根聯上之顧客簽名欄內偽
    簽「溫稚淳」之簽名一枚，確屬子虛烏有。查原確定判決第
    七頁(二)清楚載明「億金銀行」（乃億金銀樓之誤）未簽名刷
    卡簽單（包括商店存根聯及持卡人存根聯各一張，偵查卷第
    六十三頁）在卷可資佐證等語綦詳；再稽諸證人林仕豐於民
    國九十七年四月十五日十八時案發後頭份派出所警詢筆錄清
    楚供證：「當時我發現有異…我就向公司求證時，他們就拿
    了信用卡逃跑…」，顯見交易尚未完成，聲請人確未於原審
    所沒收「億金銀樓」簽帳單商店存根聯上簽署任何文字或符
    號。再者，聲請人於九十七年四月十五日警詢筆錄供稱：「
    除買皮包外，其餘均未簽名」等語綦詳；按社會一般健全通
    念，承辦員警執簽帳單釐清事實時，若確有簽名之實，焉有
    不詢問被告何人所簽之道理，足證聲請人稱其餘均未簽名乙
    事確非虛言。退步言，現人所皆知刷卡消費係持信用卡向刷
    卡機器進行傳輸認證，核准消費後，由該刷卡機器自動列印
    交易明細，自無庸舉證之共同生活經驗，原判決在審判期間
    並無詢問林仕豐該一式二聯之簽帳單係何人製作，即草率誤
    為聲請人所偽造，其認定事實有誤，懇請鈞院傳訊證人林仕
    豐到庭。為此認因發現確實之新證據，足證原判決所認定之
    犯罪事實錯誤，受判決人顯應受輕於原判決所認罪名之判決
    ，依法提起再審云云。
二、按有罪之判決確定後，有刑事訴訟法第四百二十條第一項各
    款情形者，為受判決人之利益，得聲請再審。又按所謂發見
    確實之新證據，係指就新證據之本身形式上觀察，毋須經調
    查程序，顯然可認為足以動搖原確定之判決者而言（最高法
    院四十年度臺抗字第二號判例參照）。且刑事訴訟法第四百
    二十條第一項第六款所謂發見確實之新證據，係指該證據於
    事實審法院判決前已經存在，為法院、當事人所不知，不及
    調查斟酌，至其後始行發見，且就證據本身形式上觀察，固
    不以絕對不須經過調查程序為條件，但必須顯然可認為足以
    動搖原有罪確定判決，而為受判決人無罪、免訴、免刑或輕
    於原判決所認罪名之判決者為限。故受理聲請再審之最後事
    實審法院，應就聲請再審理由之所謂「新證據」，是否具備
    事實審判決前已經存在，為法院、當事人所不知，事後方行
    發見之「嶄新性」，及顯然可認足以動搖原有罪確定判決，
    應為無罪、免訴、免刑或輕於原判決罪名之「顯然性」二要
    件，加以審查，為判斷應否准予開始再審之準據（最高法院
    九十三年度臺抗字第九八號裁定意旨參照）。
三、經查：
（一）本件再審聲請人（以下簡稱聲請人）前因偽造文書等案件
      ，因不服臺灣苗栗地方法院九十七年度訴字第三四二號判
      決提起上訴，經本院以九十七年度上訴字第二二九六號審
      理並判決後，再經上訴最高法院，旋經最高法院以九十八
      年度臺上字第一九四七號判決駁回聲請人之上訴，全案遂
      告確定，依刑事訴訟法第四百二十六條第三項規定，本院
      自屬再審之管轄法院，合先敘明。
（二）本件聲請人於其所提出之「刑事聲請再審狀」所載據以聲
      請再審之證據，包含證人林仕豐及聲請人於警詢之陳述，
      依聲請再審意旨內容所引前揭證據之出處及卷證所在，顯
      均屬本院九十七年度上訴字第二二九六號一案於判決前已
      經存在，且為法院、當事人所已知之證據，並非事實審法
      院判決後始行發現之證據，核與刑事訴訟法第四百二十條
      第一項第六款所稱「發現確實新證據」之要件，均有未合
      ，並不具有所謂「新證據」之「嶄新性」。至於原確定判
      決事實欄認定「甲○○並於該次消費之信用卡簽帳單（一
      式二聯，非為特約商店存根聯、客戶留存聯，僅特約商店
      存根聯之顧客簽名欄需簽名，無複寫）之特約商店存根聯
      上之顧客簽名欄內偽造『溫稚淳』之簽名一枚」（見本院
      九十七年度上訴字第二二九六號判決第三頁），與理由欄
      所記載「…『億金銀行』未簽名刷卡簽單（包括商店存根
      聯及持卡人存根聯各一張，偵查卷第六十三頁）…等物在
      卷可資佐證，事證明確，被告此部分之犯行，洵堪認定。
      」等語（見同上判決第七頁），有無矛盾情形、正確與否
      ，核屬原審採證、認事是否違背法令之範疇，屬得否聲請
      提起非常上訴之理由，再審聲請人據以聲請再審，即屬無
      據。綜上所述，聲請人本件聲請再審意旨所列各項理由，
      均非刑事訴訟法第四百二十條第一項第六款所謂「確實之
      新證據」，皆無再審理由，所為再審之聲請，為無理由，
      應予駁回。
四、據上論斷，應依刑事訴訟法第四百三十四條第一項，裁定如
    主文。
中    華    民    國    99    年    11    月    16    日
            刑事第七庭    審判長法  官  林  榮  龍
                                法  官  黃  仁  松
                                法  官  王  義  閔
上列正本證明與原本無異。
如不服本裁定，應於裁定送達後五日內向本院提出抗告狀(須附
繕本)。
                                書記官  陳  慈  傳
中    華    民    國    99    年    11    月    17    日

司法院資訊處製作；財團法人民間司法改革基金會備份。
